臺灣臺南地方法院民事裁定
110年度簡聲抗字第6號
抗  告  人  林麗雲


相  對  人  謝瑞仁
上列抗告人與相對人等間停止執行事件，抗告人對於中華民國11
0年10月5日本院110年度聲字第99號所為裁定提起抗告，本院裁
定如下：
    主  文
原裁定廢棄。
抗告人供擔保新臺幣伍萬叁仟柒佰肆拾元後，本院一一○年度司
執更二字第一四號土地通行權事件之強制執行程序，於本院柳營
簡易庭一一一年度營簡字第一四三號第三人異議之訴事件裁判確
定、和解或撤回起訴前，應暫予停止。
聲請及抗告程序費用均由相對人負擔。
    理  由
一、聲請及抗告意旨略以：伊與訴外人陳榮雄為臺南市○○區○○○
    段000地號（重測前為臺南市○○區○○段00000地號）土地及同
    段990地號土地（重測前為臺南市○○區○○段00000地號）土地
    （以下合稱系爭土地）之共有人。詎陳榮雄前於另案即本院
    108年度簡上移調字第9號履行農地交換契約事件中，與相對
    人達成調解，並製作調解筆錄（下稱系爭調解筆錄），同意
    相對人所有同段988地號（重測前為臺南市○○區○○段00000地
    號）土地（下稱相對人土地）得通行系爭土地之特定範圍，
    嗣相對人持系爭調解筆錄為執行名義聲請強制執行，本院現
    以110年度司執更二字第14號強制執行事件（下稱系爭執行
    事件）受理在案。惟陳榮雄上開所為之調解，未經伊同意，
    自對伊不生效力，且該調解之目的顯係為息訟，而非基於共
    有物管理所為之意思，自無民法第820條第1項之適用；再系
    爭土地上之3支鋼管鐵柱及鋼管活動式柵門（下稱系爭設施
    ）乃伊在不影響通行下，且為維護系爭土地門禁管制所出資
    設置，而為伊所有，又依系爭設施之固定性與繼續性程度，
    依社會經濟觀念加以認定，係獨立於系爭土地之外，而不應
    認為係已附合於系爭土地之一部，然相對人竟於系爭執行事
    件中主張拆除系爭設施，為此，伊已提起第三人異議之訴，
    並請求停止系爭執行事件之執行，惟原裁定竟誤認無停止執
    行之必要，而駁回伊之聲請，爰提起抗告，請求廢棄原裁定
    ，並准予系爭執行事件應予停止執行等語。
二、按有回復原狀之聲請，或提起再審或異議之訴，或對於和解
    為繼續審判之請求，或提起宣告調解無效之訴、撤銷調解之
    訴，或對於許可強制執行之裁定提起抗告時，法院因必要情
    形或依聲請定相當並確實之擔保，得為停止強制執行之裁定
    ，強制執行法第18條第2項定有明文。又按擔保金額之多寡
    應如何認為相當，固屬法院職權裁量之範圍，惟此項擔保係
    備供強制執行債權人因停止執行所受損害之賠償，故法院定
    擔保金額時，自應斟酌該債權人因停止執行可能遭受之損害
    ，例如標的物停止執行後，債權人未能即時受償或利用該標
    的物所受損害額定之，非以標的物之價值或其債權額為依據
    （最高法院92年度台抗第480號、95年度台抗第104號裁定意
    旨參照）。
三、經查：
　㈠相對人以系爭土地上存有系爭設施為由，執系爭調解筆錄為
    執行名義，對陳榮雄聲請系爭執行事件，嗣抗告人以前揭情
    詞提起第三人異議之訴，現由本院柳營簡易庭以111年度營
    簡字第143號（下稱系爭異議事件）審理在案，並聲明願供
    擔保，聲請裁定停止系爭執行事件等情，業經本院依職權調
    取系爭執行事件、系爭異議事件全案卷宗核閱無訛。而本件
    抗告人既已提起第三人異議之訴，並聲明願供擔保，聲請裁
    定停止系爭執行事件，而陳榮雄與相對人所為之系爭調解筆
    錄效力，在未經抗告人同意下，效力是否及於抗告人，以及
    系爭設施是否為抗告人所有，而非系爭土地之一部，尚待系
    爭異議事件審理確認，且一但系爭設施經拆除後，即有難以
    回復之風險，揆諸上開說明，除法院認無必要外，自不得以
    該異議之訴之實體上有無理由，而駁回停止執行之聲請，原
    裁定以陳榮雄就系爭土地之應有部分合計已逾3分之2，對系
    爭土地之管理自有權單獨為之，且系爭設施因附合已成為系
    爭土地之一部分等實體理由，駁回抗告人之聲請，自有違誤
    。抗告人抗告意旨指摘原裁定不當，求予廢棄並准予就系爭
    執行事件裁定停止執行，即屬有據。
　㈡本件相對人因停止強制執行可能所受之損害，應為於強制執
    行程序停止期間，在通常情形下，其無法通行系爭土地之損
    害；又所謂無法通行系爭土地之損害，應以相對人若無法通
    行系爭土地，則其需另行租賃同類型之土地使用，所需額外
    支出之租金費用為度。又按城市地方房屋租金，以不超過土
    地及建築物申報總價年息百分之十為限，並為租用基地建築
    房屋所準用，土地法第97條第1項、第105條分別定有明文。
    而土地申報總價額之基準，依土地法施行法第25條、土地法
    第148 條、平均地權條例第16條等規定，係以土地所有權人
    依法所申報之地價為其法定地價，如土地所有權人未於公告
    期間申報地價者，則以公告地價百分之八十為其申報地價（
    最高法院91年度台上字第2130號判決參照）。次按基地租金
    之數額，除以基地申報地價為基礎外，尚須斟酌基地之位置
    ，工商業繁榮之程度，承租人利用基地之經濟價值及所受利
    益等項，並與鄰地租金相比較，以為決定，並非必達申報總
    地價年息百分之十最高額（最高法院68年台上字第3071號判
    例參照）。經查，相對人土地面積為481.54平方公尺，申報
    地價為每平方公尺744元（計算式：公告地價每平方公尺930
    元×80％＝744元），有公告土地現值及公告地價查詢資料在卷
    可稽（見抗字卷第69頁），再相對人土地附近為一般民房及
    農田，此有照片存卷可參（見抗字卷第71頁至第74頁），是
    本院審酌相對人土地附近之繁榮程度及利用情形，認相對人
    倘無法通行系爭土地特定範圍致無法使用相對人土地，而需
    另行租賃同類型之土地租金，應以相對人土地申報地價年息
    百分之五計算為適當；復考量抗告人所提起系爭異議事件係
    適用簡易訴訟程序，其訴訟標的價額未逾150萬元，不得上
    訴第三審，參照司法院頒訂各級法院辦案期限實施要點規定
    之辦案期限，簡易訴訟程序之第一、二審辦案期限分別為10
    月、2年，合計為2年10月，加計裁判送達、上訴等期間，是
    相對人因停止執行致需另行租賃土地使用之損失期間約估為
    3年。從而，本院認相對人因停止執行不能通行系爭土地之
    損害額應以53,740元【計算式：744元×481.54㎡×5％×3年≒53,
    740元，元以下四捨五入】為適當。
四、綜上所述，原裁定駁回抗告人停止執行之聲請，容有未洽，
    抗告人抗告意旨指摘原裁定駁回停止執行之聲請不當，求予
    廢棄並准予就系爭執行事件裁定停止執行，為有理由，自應
    由本院予以廢棄改判如主文第2項所示。
五、依強制執行法第18條第2項、第30條之1、民事訴訟法第492 
    條、第95條、第78條，裁定如主文。
中　　華　　民　　國　　111 　年　　3 　　月　　25　　日
                  民事第一庭  審判長法  官　劉秀君
                  　　　　　　　　　法　官　張桂美
                  　　　　　　　　　法　官　施志遠　
以上正本係照原本作成。
本裁定不得再抗告。
中　　華　　民　　國　　111 　年　　3 　　月　　25　　日
                                書記官　李慈容